臺灣高等法院刑事判決　　　　　　　　　　　　　九十一年度上訴字第一五五號
　　上　訴　人
　　即　被　告　甲○○
　　指定辯護人　本院乙○辯護人
右上訴人因偽造有價證券案件，不服臺灣板橋地方法院九十年度訴字第二０四四號，
中華民國九十一年二月五日第一審判決（起訴案號：臺灣板橋地方法院檢察署九十年
度偵字第一六九八三號、第一六九八四號）提起上訴，本院判決如左：
    主  文
原判決關於甲○○部分撤銷。
甲○○意圖供行使之用，偽造有價證券，處有期徒刑參年。偽造發票人為光展商店、
付款人為華南銀行新莊分行、票號為ＧＢ0000000號支票壹紙沒收。
    事  實
一、甲○○於民國（下同）八十八年十月中旬某日，在不詳地點，整理其所駕駛之計
    程車時，拾獲不詳人遺留車上已蓋妥發票人印章，尚未填寫發票日及金額之空白
    支票（發票人為光展商店、付款人為華南銀行新莊分行、票號為ＧＢ00000
    00號，係賴白美麗於八十八年七月十六日在台北縣泰山鄉○○路遺失），竟意
    圖為自己不法之所有，予以侵占入己（此部分追訴權時效完成，未據起訴）。嗣
    甲○○意圖供行使之用，於八十八年十月、十一月間，在不詳地點，擅自於支票
    上偽填發票日為八十八年十月三十日，面額為新台幣（下同）三萬元，完成發票
    手續後，於八十八年十一月十六日晚間，與成年男子丙○○（所涉收受贓物犯行
    ，業經原審判處有期徒刑二月確定），一同持上開支票至台北縣土城市○○路○
    段一五五號丁○○住處，由丙○○背書後，轉讓該紙支票予不知情之丁○○，嗣
    丁○○將該票委託土地銀行土城分行提示付款時，因賴白美麗業已申報遺失掛失
    止付該紙支票，故為台北市票據交換所發現，移送偵辦。
二、案經台灣板橋地方法院檢察署檢察官偵查起訴。
    理  由
一、訊之被告甲○○矢口否認有何偽造支票犯行，辯稱：伊只是撿到支票，撿到時已
    填好金額日期，伊沒有填寫，也沒有拿去跟丁○○借錢，伊是託丙○○把票拿去
    警察局，不知道為何會變成這樣云云。然查：
(一)本件系爭支票遺失時，係尚未填寫發票日及金額之空白支票，於交付予丁○○時
    ，卻已簽發完成等情，業據證人賴白美麗、丁○○於警訊時指述明確 (見另案八
    十九年偵字第０四四號卷第三頁反面、第九頁反面），復有支票正反面影本、票
    據掛失止付通知書、掛失止付票據提示人資料查報表、遺失票據申報書、退票理
    由單等附卷可稽 (見同上偵查卷第四至八頁)。
(二)又系爭支票上之金額及發票日，經與被告在富邦商業銀行土城分行帳戶所曾簽發
    之三張支票比對鑑定筆跡結果，系爭支票上填載金額及發票日之筆跡，認與甲○○所簽發之上開支票上之筆跡相符，此有該局八十九年十二月十三日所出具之刑
    鑑字第一九五Ｏ九四號鑑驗通知書足參 (見台灣板橋地方法院另案八十九年度易
    字第二０００號卷第一一四頁，影本附於本院卷），可見被告所辯：僅撿到支票
    ，支票上已填載金額及日期，伊未填寫內容云云，顯係避重就輕之詞，不足採信
    。
(三)而況，證人即執票人丁○○迭於警訊、偵查及本院調查時均證述：票是丙○○和
    甲○○拿來向我調現，兩個人都有來，只是由丙○○背書而已，其他的內容都已
    填寫好，隔天丙○○叫我把票拿回來，我就先抽回來，但他錢沒拿來還，所以我
    又再提示等語，證人丙○○於本院調查時亦證稱系爭支票係其與甲○○一同持向
    丁○○調現等情 (見本院卷第三九頁），雖丙○○於原審一再表示甲○○僅係囑
    咐其尋找票主，若找不到即將票送交派出所處理，係其事後自行單獨持票向丁○○借錢云云，然丙○○為隱避甲○○所涉犯行，竟教唆丁國治頂替，且迭於該贓
    物案件警訊、偵查中為不實之陳述，致檢察官將丁國治提起公訴，顯見丙○○之
    人格憑信性甚為低落，其於原審所為對甲○○有利之陳述，不足採信。丁○○與
    本案並無利害關係，應無刻意指述甲○○交付票據之必要，且丙○○嗣後又為相
    同之證述，其等所述系爭支票係甲○○、丙○○共同交付乙節，堪以採信。至丙○○就交付支票之原因供述：甲○○欠我錢，我又欠丁○○錢，所以我將支票交
    給丁○○還債之情節，與丁○○所言係以支票調借現金乙節不同，惟不論交付支
    票之原因關係，係為清償債務，或為調借現金，均屬行使偽造有價證券之行為無
    疑，與本案犯罪之成立不生影響，爰不再予調查，附此敘明。
(四)又派出所分布甚廣，被告甲○○若有意將支票送交派出所處理，自無必要託由丙○○代為處理，況其事實上係與丙○○一同行使支票轉讓予丁○○，並無送交派
    出所之意思，業經認定如前，是其所辯撿到支票後要丙○○幫忙送交派出所云云
    ，應係捏造之詞，不足採信。
(五)本院綜合筆跡鑑定結果及賴白美麗、丁○○及丙○○所述情節，認定系爭支票應
    係被告甲○○所填載簽發並行使交付予丁○○，被告有偽造支票並行使偽造支票
    之犯行，堪予認定，應依法論科。
二、核被告甲○○所為，係犯刑法第二百零一條第一項之偽造有價證券罪，其行使偽
    造有價證券之輕度行為，為偽造有價證券之重度行為所吸收，又其行使偽造有價
    證券，含有詐欺之本質，均不另論罪。原審予以被告甲○○論罪科刑，固非無見
    ，惟查，(一)原判決對於被告係以意圖供行使之用而偽造有價證券之法定構成要
    件未於事實欄中述明，(二)原判決就系爭偽造之支票於主文中諭知沒收，卻未於
    理由中說明沒收之理由，(三)原判決中未載明檢察官到庭執行職務，於法均有未
    合。被告上訴意旨猶執陳詞否認犯罪，雖不足取，惟原判決此部分既有可議，應
    由本院將原判決該部分撤銷改判。爰審酌被告甲○○所填寫票面金額僅三萬元雖
    屬輕微，然其為掩飾犯行，教唆胞弟丁國治頂替，其教唆行為雖係隱避自己之行
    為而不罰，然犯後態度不佳，及其意圖供行使之用，而填寫發票日及金額於拾得
    之空白支票予以偽造後，向第三人行使之犯罪動機、手段，又本案事實歷經兩年
    餘之偵查審理，至本院審理時，縱經提示筆跡之科學鑑定結果，仍執詞否認犯行
    ，心存僥倖，實無悔悟之意等一切情狀，爰量處如主文第二項所示之刑。偽造發
    票人為光展商店、付款人為華南銀行新莊分行、票號為ＧＢ0000000號支
    票壹紙應依刑法第二百零五條規定宣告沒收。
據上論斷，應依刑事訴訟法第三百六十九條第一項前段、第三百六十四條、第二百九
十九條第一項前段，刑法第二百零一條第一項、第二百零五條，罰金罰鍰提高標準條
例第一條前段，判決如主文。
本案經檢察官王安明到庭執行職務
中      華      民      國    九十一    年      七      月    二十五    日
                              台灣高等法院刑事第七庭
                                  審判長法  官  蘇  隆  惠
                                        法  官  高  明  哲
                                        法  官  林  瑞  斌
右正本證明與原本無異。
如不服本判決應於收受送達後十日內向本院提出上訴書狀，其未敘述上訴之理由者並
得於提起上訴後十日內向本院補提理由書（均須按他造當事人之人數附繕本）。
                                        書記官  周  素  秋
中     華      民      國    九十一    年      七      月    二十六    日
附錄：本案論罪科刑法條全文
刑法第二百零一條
意圖供行使之用，而偽造、變造公債票，公司股票或其他有價證券者，處三年以上十
年以下有期徒刑，得併三千元以下罰金。
行使偽造、變造之公債票、公司股票或其他有價證券或意圖供行使之用收集或交付於
人者，處一年以上七年以下有期徒刑，得併科三千元以下罰金。
